最高法院刑事判決　　　　　　　　　 110年度台上字第5026號
上　訴　人　李祐良


選任辯護人　石麗卿律師
上列上訴人因妨害性自主等罪案件，不服臺灣高等法院臺中分院
中華民國110 年3 月25日第二審判決（109 年度侵上訴字第 112
號，起訴案號：臺灣南投地方檢察署108 年度偵字第2086號），
提起上訴，本院判決如下：
    主  文
上訴駁回。
    理  由
一、按刑事訴訟法第377 條規定，上訴於第三審法院，非以判決
    違背法令為理由，不得為之。是提起第三審上訴，應以原判
    決違背法令為理由，係屬法定要件。如果上訴理由書狀並非
    依據卷內訴訟資料，具體指摘原判決不適用何種法則或如何
    適用不當，或所指摘原判決違法情事，顯與法律規定得為第
    三審上訴理由之違法情形不相適合時，均應認其上訴為違背
    法律上之程式，予以駁回。本件原判決綜合全案證據資料，
    本於事實審法院之推理作用，認定上訴人李祐良明知案發當
    時甲女（民國95年12月生，姓名詳卷）尚未滿14歲，而有如
    其犯罪事實欄一之㈠及㈡所載對甲女為強制猥褻共2 次之犯
    行，因而維持第一審論上訴人以對於未滿14歲之女子為強制
    猥褻共2 罪，每罪各處有期徒刑3 年2 月，並定其應執行之
    刑為有期徒刑4 年8 月之判決，而駁回上訴人在第二審之上
    訴，已詳述其所憑證據及認定之理由。對於上訴人否認犯罪
    暨其所持辯解何以均不足以採信，亦在理由內詳加指駁及說
    明。核其所為之論斷，俱有卷內資料可資覆按，從形式上觀
    察，原判決並無足以影響其判決結果之違法情形存在。
二、上訴人上訴意旨略以：⑴、原判決雖依憑甲女所為不利於伊
    之指證，認定伊有本件被訴之犯行，然甲女對於其所指遭伊
    所撫摸之身體私密部位，所述前後不一；又本件案發後甲女
    之生活並無異常，而其向證人乙女（姓名詳卷）陳述其遭伊
    性侵害經過時，亦無呈現情緒起伏之狀態，亦有乙女之證詞
    可佐，顯與一般遭性侵害之被害人於事後回憶被害情節時，
    情緒每有呈現激動反應之情狀相悖，則甲女所為不利於伊之
    指證是否可信，殊非無疑。況且，縱令伊有甲女所指對其為
    觸摸及親吻等行為，依甲女於偵查中證稱：上訴人係趁其不
    注意而為上開行為，且觸摸時間僅約2 秒至5 秒許等語，可
    見伊僅係以偷襲方式短暫而為前揭行為，並未有壓抑或妨害
    甲女性自主決定權之情形，故伊所為應僅該當於性騷擾行為
    ，尚不成立強制猥褻罪。原審未查明上情，亦未調查有無其
    他補強證據，足以印證甲女所為不利於伊之證述為可信，僅
    憑甲女所為不利於伊之指證，遽認伊有本件被訴對甲女為強
    制猥褻共2 次之犯行，顯有不當。⑵、上訴人於案發當時之
    智商情形，雖不影響其辨識行為違法或依其辨識而行為之能
    力，然原審於量刑時，未考量上訴人之性格、智識程度（輕
    度智能不足），及家庭支持度有限等情狀，亦未及審酌伊於
    原審判決後已與被害人及其法定代理人達成民事賠償和解，
    犯後態度良好等情節，仍維持第一審科處重刑之判決，亦有
    未洽云云。
三、惟證據之取捨及事實之認定，均為事實審法院之職權，倘其
    採證認事並未違背證據法則，並已詳述其取捨證據及得心證
    之理由者，即不能任意指為違法而執為適法之第三審上訴理
    由。
㈠、本件原判決係依憑證人甲女所為不利於上訴人之指證（即上
    訴人無視其以手腳推阻或出言制止等拒絕之言行，仍為撫摸
    其胸部、下體及親吻其嘴唇等猥褻行為）、證人乙女（甲女
    之老師）關於甲女向其陳述遭上訴人性侵害過程時，呈現緊
    張、害怕等情緒反應之證詞，再參酌甲女曾因類似事件遭其
    父親過度管教而經社會局安置，當明瞭其父親對此類事情之
    反應，實難想見其有甘冒再度受其父親嚴厲責罰而虛構上情
    以誣陷上訴人之必要及可能，有卷附甲女個案匯總報告可佐
    ，以及上訴人坦承本件案發當時其並無異性朋友，然因工作
    壓力大，想抒解壓力，且性慾高漲，見甲女發育良好，而出
    手撫摸甲女等情，經綜合研判，因認甲女上開所為不利於上
    訴人之指證，堪予採信，而採為本件上訴人犯罪之證據，並
    據以認定上訴人確有本件被訴對案發當時尚未滿14歲之甲女
    為強制猥褻共2 次之犯行，並非單憑甲女之證述，作為上訴
    人犯罪之唯一證據。並敘明：上訴人對甲女為撫摸及親吻等
    行為時，於遭甲女以手腳推阻或口頭制止等方式表達拒絕及
    不滿後仍不罷手，猶繼續撫摸，或經推卻制止後罷手，惟旋
    又出手摟抱及撫摸甲女，因認上訴人對甲女為上開強吻及撫
    摸身體私密部位等行為，均已達妨害甲女性自主決定權，而
    非僅係破壞甲女享有與性有關之寧靜與平和狀態之性騷擾行
    為，已於理由內論述說明綦詳（見原判決第19頁第1 行至第
    21頁第20行）。對於上訴人否認有對甲女為強制猥褻，辯稱
    其與甲女係男女朋友關係，且僅有短暫碰觸甲女身體私密部
    位之性騷擾行為云云，何以係卸責之詞而不足以採信，以及
    甲女對於案發當天其與上訴人相約碰面之方式與原因，暨上
    訴人撫摸其身體之私密部位與順序等細節之事項，雖有指述
    未盡一致之情形，何以不影響甲女所為不利於上訴人證詞之
    憑信性及本件上訴人犯罪事實之認定，亦已依據卷內資料逐
    一詳加指駁及說明（見原判決第15頁第19行至第21頁第20行
    ）。核其所為之論斷，俱與經驗及論理法則無違。上訴人上
    訴意旨⑴所云，無非置原判決上開明確論斷之說明於不顧，
    泛謂原判決未調查其他補強證據，僅憑甲女片面之指證，遽
    認其有本件被訴強制猥褻共2 次之犯行云云，依上述說明，
    要非依據卷內資料執為指摘之適法第三審上訴理由。
㈡、原審於量刑時，已斟酌上訴人之中下到邊緣程度智商狀態，
    雖難認其於案發當時有因精神障礙或其他心智缺陷致不能辨
    識其行為違法，或欠缺依其辨識而行為之能力，或因前項之
    原因，致其辨識行為違法或依其辨識而行為之能力有顯著降
    低之情形，然已以上訴人之責任為基礎，依據刑法第57條所
    列各款事項，審酌第一審考量上訴人假借教導甲女體育活動
    之便，對甲女為性侵害之犯罪行為，並斟酌其犯罪動機、目
    的、手段，兼衡其素行、智識程度、家庭生活狀況，及犯後
    仍否認犯行，不知悔悟之態度等一切情狀，就上訴人本件所
    犯2 罪，每罪各處有期徒刑3 年2 月，並定其應執行之刑為
    有期徒刑4 年8 月，既未逾越法律規定範圍，亦無違反公平
    、比例及罪刑相當原則等裁量權濫用之情形，而予以維持，
    已詳敘其審酌情形及論斷之理由，經核於法無違，亦無濫用
    裁量權限之情形。上訴人上訴意旨泛言指摘原判決維持第一
    審判決之科刑過重，依上述說明，亦非合法之第三審上訴理
    由。又上訴人於原審辯論終結前既未曾就本案犯行與甲女達
    成民事和解或填補其損害，嗣於原審判決後之110 年4 月間
    始與甲女及其法定代理人為民事損害賠償之和解，並於上訴
    本院後提出前述和解書影本1 份而主張新事證（見本院卷第
    49頁）。惟本院為法律審，以審核下級審法院裁判有無違背
    法令為職責，無從為事實之調查，原審於判決時，卷內既無
    上開和解書可供為量刑之斟酌，尚難謂原判決有量刑裁量權
    行使違法或不當之情形。上訴人執此指摘原判決量刑過重，
    同非適法之第三審上訴理由。
㈢、綜上，本件上訴意旨均非依據卷內訴訟資料具體指摘原判決
    究有如何不適用法則或適用不當之情形，徒就原審採證認事
    及量刑職權之適法行使，以及原判決已明確論斷說明之事項
    ，再事爭執，並就其有無對甲女為強制猥褻之單純事實，漫
    為爭辯，顯與法律規定得為第三審上訴理由之違法情形不相
    適合；揆之首揭說明，其上訴均為違背法律上之程式，應併
    予駁回。
據上論結，應依刑事訴訟法第395 條前段，判決如主文。
中    華    民    國   110    年    9     月    16    日
                  刑事第一庭審判長法  官  郭  毓  洲  
                                  法  官  林  英  志  
                                  法  官  周  盈  文  
                                  法  官  蔡  憲  德  
                                  法  官  林  靜  芬  
本件正本證明與原本無異
                                  書記官
中    華    民    國   110    年    9     月    17    日